【裁判字號】    99,裁,2683
【裁判日期】    991104
【裁判案由】    有關勞工事務
【裁判全文】
最  高  行  政  法  院  裁  定
                                      99年度裁字第2683號
抗  告  人  甲○
訴訟代理人  乙○○  ○○
上列抗告人因與相對人高雄市政府勞工局勞動檢查處間有關勞工
事務事件，對於中華民國99年3月31日高雄高等行政法院98年度
訴字第692號裁定提起抗告，本院裁定如下︰
    主  文
抗告駁回。
抗告訴訟費用由抗告人負擔。
    理  由
一、按提起撤銷訴訟，以經合法訴願為要件，此觀行政訴訟法第
    4條之規定即明。當事人未經合法訴願而提起行政訴訟，其
    起訴即屬不備其他要件，行政法院應依行政訴訟法第107條
    第1項第10款後段規定，以裁定駁回其訴。次按訴願之提起
    ，應自行政處分達到或公告期滿之次日起30日內為之，訴願
    法第14條第1項定有明文。訴願逾法定期間，即非合法，其
    復提起撤銷訴訟，自屬起訴不備其他要件，應以裁定駁回之
    。
二、抗告意旨略以：(一)抗告人就是否曾於民國（下同）93年10月
    15日與安兵工程有限公司（下稱安兵公司）簽訂和解協議書
    仍有爭議，並繫屬臺灣高等法院審理中，依行政訴訟法第17
    7條第1項規定，應裁定停止訴訟程序。然原裁定未依法裁定
    停止訴訟程序，亦未進行應有之調查，逕自裁判，顯然違法
    。(二)抗告人於提起本件訴訟時，即提出民事上訴狀明確表示
    爭執該協議書之真實性。臺灣臺北地方法院97年保險字第73
    號民事判決中認「抗告人自承該協議書係其所簽下無訛」之
    認定顯然違法。原裁定竟未詳查，遽以該民事判決之違法認
    定作為原裁定之認定依據，自非適法之裁判。(三)行政程序法
    乃規範行政機關之行政行為最基本的法律，行政機關違反行
    政程序法之法定程序，未依法將原處分送達予抗告人前，本
    件訴願期間尚未能開始起算，始能確實規範行政機關依法定
    程序行政之效用，否則一般人民對於行政機關違法處分救濟
    之權利行使，即無從確保。因此，抗告人並未收到高雄縣政
    府依法應送達之「認定劉伯祿之死亡非職業災害」之行政處
    分，自不應任意主張抗告人已知悉逾30日，不得提起行政救
    濟，以確保人民憲法上所保障之訴願及訴訟權。(四)抗告人就
    其子劉伯祿於高鐵左營車站工地發生死亡事故，究為行政處
    分之相對人，或僅為利害關係人，仍有可議之處。蓋本件原
    處分之認定將直接影響死亡勞工之家屬是否有向雇主依勞動
    基準法第59條規定請領死亡補償及喪葬費之權利，自應為原
    處分之相對人，而非僅為利害關係人等語。
三、查相對人（原名稱為高雄市政府勞工局勞工檢查所，自民國
    98年1月1日起改制為高雄市政府勞工局勞動檢查處）認定安
    兵公司所僱勞工劉伯祿於92年9月9日，在高雄市○○區○○
    路666號從事「台灣高速鐵路S295標左營站車站新建工程（
    鋼筋工程）」綁紮鋼筋作業時，與另位勞工杜英勇鬥毆受傷
    致死案，以92年10月2日高市勞檢二字第0920009152號函（
    即原處分）認定非屬勞工安全衛生法第2條第4款所稱之「職
    業災害」，並敘明安兵公司如有異議，得依勞動檢查法施行
    細則第21條規定，於該函送達之次日起10日內，以書面敘明
    理由向相對人提出。嗣抗告人（即劉伯祿之父）與安兵公司
    ，在抗告人確知本件經相對人認定非職業災害之基礎上，於
    93年10月15日簽訂和解協議書。是認定本件非屬職業災害之
    原處分，既送達於安兵公司，且抗告人亦於93年10月15日已
    知悉，故核計其以利害關係人提起本件訴願期間，自知悉時
    起算30日，應自同年月16日起算，扣除在途期間4日，其至
    同年11月19日（星期五）止，即已屆滿。惟上訴人卻遲至98
    年7月29日始向高雄市政府提起訴願，顯逾訴願之法定期間
    等情，此有前揭協議書、和解慰問金收據及高雄市政府蓋有
    收文章戳之訴願書等影本附原處分卷及訴願卷可稽。是本件
    抗告人既如上述，於知悉後已逾30日始提起本件訴願，揆諸
    首揭規定，顯已逾提起訴願之法定期間，於法自有未合，訴
    願機關依訴願法第77條第2款規定為不受理之決定，尚無不
    合，原裁定以抗告人起訴不合法，予以駁回，依首開規定，
    核無違誤。
四、抗告意旨就原裁定以其簽署上開和解協議書及收據等文件之
    日期為其知悉原處分時點，計算本件訴願期間，何以不足為
    據，並未據其舉證說明原裁定對此之認定有何違誤之處，其
    僅泛指業已對所簽署之上開和解協議書等文件提起民事上訴
    狀爭執「93.10.15協議書」之真實性等語，尚非屬具體指明
    原裁定以抗告人之訴不備其他要件而裁定駁回其訴有何違誤
    之處；又本件系爭原處分為92年10月2日高市勞檢二字第092
    0009152號函，乃抗告人在原審之起訴狀所明載（見原審卷
    第5頁），抗告人復對之提起本件訴願，則訴願期間之計算
    ，自以抗告人本件起訴所爭執之原處分為訴訟標的，原裁定
    因認抗告人為訴願法第3條第2項之利害關係人提起本件訴願
    ，於法尚無不合。抗告人主張其應為相對人而非利害關係人
    ，難謂與其起訴所爭執之原處分吻合。基上，本件抗告難認
    有理由，應予駁回。至抗告人主張尚未收受原處分之送達，
    不得認其已知悉，不能起算訴願期間等語，容有誤解法令情
    形，尚不足影響原裁定之結果，一併敘明。
五、據上論結，本件抗告為無理由，依行政訴訟法第104條、民
    事訴訟法第95條、第78條，裁定如主文。
中    華    民    國    99    年    11    月    4     日
                    最高行政法院第三庭
                        審判長法官  高  啟  燦
                              法官  廖  宏  明
                              法官  黃  合  文
                              法官  劉  介  中
                              法官  陳  鴻  斌

以  上  正  本  證  明  與  原  本  無  異
中    華    民    國    99    年    11    月    5     日
                              書記官  王  史  民

司法院資訊處製作；財團法人民間司法改革基金會備份。
